臺灣板橋地方法院刑事判決　　　　　96年度交訴字第17號
公　訴　人　臺灣板橋地方法院檢察署檢察官
被　　　告　丙○○
選任辯護人　蕭蒼澤　律師
上列被告因公共危險案件，經檢察官提起公訴（九十五年度偵字
第二六六一五號），本院判決如下：
    主  文
丙○○駕駛動力交通工具肇事，致人受傷而逃逸，累犯，處有期
徒刑捌月。
    事  實
一、丙○○前於民國九十二年間因竊盜案件，經臺灣宜蘭地方法
    院以九十二年度易字第一二七號判決判處有期徒刑三月確定
    ，甫於九十二年七月十四日易科罰金執行完畢（構成累犯）
    。詎其仍不知悔改，於九十五年九月十一日十九時二十分許
    ，駕駛車牌號碼二Ｅ－七九一六號自小客車，自臺北縣林口
    鄉欲返回臺北縣蘆洲市住處，沿臺北縣五股鄉○○路○段往
    成泰路方向行駛，於行經民義路一段二○五號前，本應注意
    汽車行駛時，駕駛人應注意車前狀況，並隨時採取必要之安
    全措施，且依當時天候佳、夜間有照明、路面乾燥、無缺陷
    ，道路無障礙物，視距良好等狀況，並無不能注意之情形，
    竟疏未注意及此，適有未注意左右來車、亦有過失之行人乙○○由北向南方向橫越前開道路，丙○○見狀緊急煞車，雖
    已煞停，該車輛前方仍碰撞到乙○○持作柺杖使用之雨傘，
    造成乙○○重心不穩往後倒，受有頭部外傷併頭皮撕裂傷約
    五點五公分等傷害（過失傷害部分未據告訴）。詎此事故發
    生後，丙○○雖一度下車查看，惟未對乙○○採取任何必要
    救護措施，即又逕行上車駛離現場逃逸，嗣目擊證人丁○○
    、劉維中報警後循線查獲。
二、案經臺北縣政府警察局蘆洲分局報告臺灣板橋地方法院檢察
    署檢察官偵查起訴。
    理  由
一、證據能力：按被告以外之人於審判外之言詞或書面陳述，除
    法律有規定者外，不得作為證據，刑事訴訟法第一百五十九
    條第一項定有明文，此即學理上所稱「傳聞證據排除法則」
    。被告以外之人於審判外之陳述，雖不符同法第一百五十九
    條之一至第一百五十九條之四之規定，而經當事人於審判程
    序同意作為證據，法院審酌該言詞陳述或書面陳述作成時之
    情況，認為適當者，亦得為證據，此則同法第一百五十九條
    之五第一項規定甚明。而鑒於採用傳聞證據排除法則之重要
    理由之一，係因傳聞證據未經當事人之反詰問予以覈實，若
    當事人願放棄對原供述人之反對詰問時，原則上即可承認該
    傳聞證據之證據能力，而揆諸我國刑事訴訟法第一百五十九
    條之五之立法理由，除參照前述傳聞證據排除法則之基本法
    理外，亦參考日本刑事訴訟法第三百二十六條之立法例，查
    日本刑事審判實務之運作，有關檢察官及被告均同意作為證
    據之傳聞書面材料或陳述，可直接援引該國刑事訴訟法第三
    百二十六條作為傳聞例外之法律依據，僅在檢察官與被告不
    同意之情況下，乃須根據其他傳聞例外規定俾以斟酌該等書
    面材料或陳述是否具有證據能力，在當事人間無爭執之案件
    中，傳聞證據基本上均可依據前引規定提出於法院使用。據
    此，我國刑事訴訟法第一百五十九條之五之適用應可作同上
    之解釋，下列乙○○、丁○○於警詢中證述、馬偕紀念醫院
    診斷證明書、道路交通事故現場圖、道路交通事故調查報告
    表、疑似道路交通事故肇事逃逸追查表，固為被告以外之人
    在審判外之言詞、書面陳述，屬傳聞證據，惟公訴人、被告
    、辯護人就前開審判外之陳述，同意作為證據，而本院認為
    上開證據並無違法取證及證明力明顯過低之瑕疵，另診斷證
    明書係醫師本於醫療專業所作成，道路交通事故現場圖、道
    路交通事故調查報告表、疑似道路交通事故肇事逃逸追查表
    為公務員依法製作之文書，可信性應無須置疑，本院認為以
    上述傳聞證據作為證據均為適當，故依諸上開規定及說明，
    有證據能力。
二、訊據被告丙○○固不否認於上開時地駕駛車牌號碼二Ｅ－七
    九一六號自小客車行經上開路口等情，惟矢口否認上開犯行
    ，辯稱：伊當時發現前方有行人乙○○，立刻緊急煞車，車
    子已經停住，並沒有碰撞到乙○○，伊有下車跟乙○○確認
    ，乙○○說係因重心不穩自己跌倒，所以伊就離開現場，沒
    有肇事逃逸，事後伊與乙○○有寫一份和解書，乙○○表示
    係自己因重心不穩而跌倒，不是因為撞擊而跌倒云云。經查
    ：
    (一)乙○○於警詢中稱：九十五年九月十一日十九時三十一分
      許，我從五股鄉○○路○段二○五號對面要到二○五號，
      走到路中央雙黃線時，突然有一輛自用小客車沿民義路一
      段往成泰路方向行駛，自小客車撞到我，致我倒地，該自
      小客車有下車察看，我舉起雙手叫他扶我起來，他不理我
      就轉頭回駕駛座，駕駛該肇事車輛往成泰路方向逃離現場
      ，附近路人將我扶起來，我借附近商家的電話叫我女兒到
      現場，等警方到現場處理，由救護車送我到淡水馬偕醫院
      就醫，肇事者並沒有留下電話、車號、姓名給我，亦沒有
      報警及救護我，該自小客車左葉子板輕微擦撞到我所帶的
      雨傘（當時雨傘作為柺杖使用），事故發生後受有頭部外
      傷併頭皮撕裂傷等語。而乙○○確實因此受有頭部外傷併
      頭皮撕裂傷（五點五公分），有卷附之馬偕紀念醫院診斷
      證明書一份可稽。又目擊證人丁○○於審理中證稱：當日
      與客戶（劉維中）站在臺北縣五股鄉○○路○段一九三巷
      口聊天，當時看到一台福特ＥＳＣＡＰＥ箱型車車速不是
      很慢，緊急煞車，剛好撞到一個要過馬路的老人家，那個
      老人家從我的左邊要過馬路的時候，我就覺得很危險，因
      為民義路的車流量很大，當我心裡替他擔心的時候，該車
      就緊急煞車，有煞停，當時是車子的保險桿輕輕的碰到老
      人家的腿，力道不是很大，但是老人家重心不穩，就往後
      倒後腦勺撞到地上，很大一聲，被害人後腦杓有流血，地
      上有血跡，車上的駕駛人沒有下來，而且還倒車繞過那個
      老人，往山下跑掉，很多人都過去叫那台車，叫他停下來
      ，是我的朋友劉先生打手機報案，也是我朋友跟警察報告
      那個車號，詳細的車號我現在也記不住，發生這件事情後
      ，我跟劉先生、我的舅舅、麵攤、理髮店，附近的人都跑
      出來看，附近的鄰居很多人都有看到車子跑掉，後來我聽
      承辦警察說，這件事情是有很多人報案，可以查紀錄，但
      我們在那邊議論紛紛的時候，警察還沒有到時，我們親眼
      看到這部車繞回來，停在事發地點，我就看到肇事駕駛從
      車上走下來，故意去路邊假裝上廁所，還邊看老人家，過
      了一陣子之後假裝是路人過去問老人家有無什麼事，我有
      跟警察陳述，這個人就是肇事者，但我不知道為何警察沒
      有當場對他作處理，後來員警的人有派人去看住那部車，
      後來肇事者就跑掉了等語。丁○○之證述核與偵查中相符
      ，且證人與被告並無怨隙，並誣攀被告之動機，其證述目
      擊過程完整而詳細，堪信為真實。復依據臺北縣政府警察
      局蘆洲分局製作之疑似交通事故肇事逃逸追查表，被告肇
      事後棄車逃離現場，警方當日通知被告說明，被告亦未到
      現場，遲至翌日方至警局說明。核與丁○○證稱，被告肇
      事逃逸後，又再度駕車返回現場，佯裝路人關心被害人傷
      勢，嗣後棄車逃逸等情相符。對於被告所駕駛之上開車輛
      是碰撞到乙○○的腿部還是所持雨傘，乙○○、丁○○之
      證述有所出入，但由於丁○○所站位置之角度關係，就視
      覺所呈現之情形認為被告有撞倒被害人的腿部，該部分不
      符之處，自應以被害人乙○○之指述為準。雖被告未直接
      碰撞到乙○○身體，然其駕駛之車輛碰撞到乙○○持作柺
      杖使用之雨傘，導致乙○○重心不穩而向後跌倒，後腦杓
      碰撞地面，致乙○○受上開傷勢，此有診斷證明書在卷可
      參，乙○○受傷與被告之駕駛行為有相當因果關係。而依
      當時情形，被告應注意能注意而未注意車前狀況，顯有過
      失，對乙○○受傷乙節，自應負過失責任。復依地上血跡
      及乙○○倒地之情形，被告顯然可知乙○○受傷，竟未留
      下電話、姓名即駕車逃逸，被告有肇事逃逸之犯行，堪以
      認定。
    (二)又被告嗣後於審理中提出和解書一份，內容為乙○○係因
      重心不穩失去平衡自行跌倒，被告發現後緊急煞車，未撞
      擊到乙○○，被告有確認無直接撞擊後始駛離現場云云。
      然查，上開和解書內容與乙○○於警詢中證述內容，針對
      被告駕駛上開車輛有無碰撞乙○○身體或所持物品，以及
      被告是否與乙○○確認過肇事責任後離去等重要事項，有
      重大歧異，惟乙○○於九十五年十二月十五日死亡，有法
      務部戶役政作業系統為憑，本院無從傳喚乙○○詳究差異
      。而甲○○即乙○○之女到庭證稱：伊父親乙○○說被告
      車子碰到伊父親的雨傘，伊父親不慎跌倒，跌倒之後，被
      告有下車看伊父親，我父親要他扶他起來，被告沒有理他
      就走了等語。核與乙○○於警詢中指述相符，而和解書內
      容與乙○○先前證述不符，亦與目擊證人丁○○證述內容
      差異甚大，不足採信。又被告辯稱伊有下車跟乙○○釐清
      有無肇事責任，而乙○○說身體不舒服，要被告先行離開
      云云。然乙○○已有相當年紀，因頭部倒地受創，急需送
      醫救治，豈有可能不向被告求救，任由被告離去，再另請
      路人送醫，被告辯稱之詞，過於荒誕，洵無可採。
    (三)本件事證明確，被告犯行洵堪認定，應依法論科。
三、核被告丙○○所為，係犯刑法第一百八十五條之四之駕駛動
    力交通工具肇事致人傷害逃逸罪。被告前於九十二年間因竊
    盜案件，經臺灣宜蘭地方法院以九十二年度易字第一二七號
    判決判處有期徒刑三月確定，甫於九十二年七月十四日易科
    罰金執行完畢，有臺灣高等法院被告前案紀錄表一份可稽，
    其受有期徒刑執行完畢後五年內故意再犯本件有期徒刑以上
    之罪，為累犯，依刑法第四十七條第一項規定加重其刑。本
    院審酌被告素行狀況，肇事後竟無視於被害人之傷勢狀況而
    逃逸、目的、手段、考量肇事逃逸徒增車禍事故調查之困難
    ，且可能陷被害人之傷害擴大，情節本非輕微，犯後猶否認
    犯行等一切情狀，量處如主文所示之刑，以資懲戒。
據上論斷，應依第二百九十九條第一項前段，刑法第一百八十五
條之四、第四十七條第一項，判決如主文。
本案經檢察官黃佳權到庭執行職務。
中　　華　　民　　國　　96　　年　　6 　　月　　14　　日
                  交通法庭  審判長法  官  潘翠雪
                                  法  官  王士珮
                                  法  官  絲鈺雲
上列正本證明與原本無異。
如不服本判決，應於判決送達後十日內向本院提出上訴狀。
                                  書記官  蔡美如
中　　華　　民　　國　　96　　年　　6 　　月　　15　　日
附錄本案論罪科刑法條全文：
中華民國刑法第185條之4
駕駛動力交通工具肇事，致人死傷而逃逸者，處六月以上五年以
下有期徒刑。
